---
title: "Ejercicios Data Import"
output: html_notebook
editor_options: 
  chunk_output_type: inline
---
```{r setup, include = FALSE}
library(tidyverse)
library(datos)
```

# Data Import (package = readr)

## Formato de comando read_*
read_delim(file, delim, quote = "\"", escape_backslash = FALSE, escape_double = TRUE,
  col_names = TRUE,  col_types = NULL, locale = default_locale(),  na = c("", "NA"),
  quoted_na = TRUE, comment = "",  trim_ws = FALSE,  skip = 0,  n_max = Inf,
  guess_max = min(1000, n_max),  progress = show_progress(),  skip_empty_rows = TRUE
)
## Crear archivo csv ejemplo y Leer archivo .csv (datos separados por comas)

```{r read_csv}
write_file(x="a,b,c\n1,2,3\n4,5,NA", file = "archivo.csv")
csv_1 <- read_csv("archivo.csv")
```

## Crear archivo separado por punto y coma, y leerlo (datos separados por ; y , para punto decimal y . como grouping mark)
```{r read_csv2}
write_file(x = "a;b;c\n1;2;3\n4;5;NA", file = "archivo2.csv")
csv_2 <- read_csv2("archivo2.csv")
```

## Leer Archivo con cualquier tipo de delimitador
```{r read_delim}
write_file(x="a|b|c\n1|2|3\n4|5|NA", file = "archivo3.csv")
csv_3 <- read_delim("archivo3.csv", delim = "|")
```

## Leer Archivo de ancho fijo
```{r read_fwf}
write_file(x="a b c\n1 2 3\n4 5 NA", file = "archivo4.fwf")
x = list(1, 3, 5)
# csv_4 <- read_fwf(file = "archivo4.fwf", col_positions = c(1,3,5))
## OJO! da error el read_fwd CON $ operator is invalid for atomic vectors Y NO HAY CASO QUE FUNCIONE, ver show traceback
```
## Leer Archivo con cualquier Tab (read_tsv o read_table)
```{r read_tsv}
write_file(x="a\tb\tc\n1\t2\t3\n4\t5\tNA", file = "archivo5.csv")
csv_5 <- read_tsv("archivo5.csv")
```

## Parámetros útiles
```{r params}
#sin encabezados
read_csv("archivo.csv", col_names = FALSE)
#dar nombre a columnas
read_csv("archivo.csv", col_names = c("A", "B", "C"))
#saltear 1 registro
read_csv("archivo.csv", skip = 1) #la tercer columna la define con tipo lógico
#leer un subconjunto (cantidad de registros - si col_names = TRUE, la primer linea la cuenta como encabezado)
read_csv("archivo.csv", n_max = 1)
#Tomar un caracter como NA, notar que antes NA no lo tomaba como missing value - por eso definía CHAR)
read_csv("archivo.csv", na = c("1", "NA"))

```
##Data types
Las funciones de readr POR DEFAULT adivinan el tipo de los datos de cada columna, tomando 1000 casos para analizar, se puede cambiar la cantidad con el parámetro *guess_max*
OJO!! no convierte en factor. Sino, se pueden definir los tipos dentro de la funcion read_*, con parámetro col_types = c()
Si hay problemas de conversion, los mostrará y generará en el tibble el atributo problems.
```{r data_types}
# Para diagnosticar problemas: usar problems()
x <- read_csv("archivo.csv", skip = 1) 
problems(x) #hacer este comando en la consola. En realidad los problemas quedan con el atributo "problems" del objeto. Si no hay errores: va a mostrar 0 rows 


# para definir nosotros los tipos de cada columna:En este caso va a tirar problemas porque no coinciden los tipos de datos 
x <- read_csv("archivo.csv", 
              col_types = cols(a = col_double(), b = col_logical(), C = col_factor()))  


y <- parse_integer(c("1x", "blah", "3"))
# problems(y)
# argumento y es un data frame para read_* 
#                un vector     para parse_*

#para saltear columnas, por ejemplo porque están en blanco o tienen basura
extra_blanks <- "foo,bar,baz,,,\naaa,100,ccc,,,\naaa,200.0,ccc,,,\n"
extra_garbage <- "foo,bar,baz,xtra,xtra\naaa,100,ccc,xtra,xtra\naaa,200,ccc,xtra,xtra\n"

#Solucion1. Funciona pero quedan el atributo problems
col_spec <- cols(col_character(), col_integer(), col_character(), .default = col_skip())
z1 <- read_csv(extra_blanks, col_types = col_spec)
z2 <- read_csv(extra_garbage, col_types = col_spec)

#Solucion2. Idem anterior, sigue arrastrando los errores en problems
col_spec <- cols_only(col_character(), col_integer(), col_character())

z3 <- readr::read_csv(extra_blanks, col_types = col_spec)
z4 <- readr::read_csv(extra_garbage, col_types = col_spec)

#Solución3. Idem anterior.
col_spec <- cols_only(foo = col_character(), 
                      bar = col_integer(), 
                      baz = col_character())
z5 <- readr::read_csv(extra_blanks, col_types = col_spec)
z6 <- readr::read_csv(extra_garbage, col_types = col_spec)
nueva1 <- z5 %>% 
  select(foo, bar, baz)

#la mejor solucion es trabajarlo con data.table con select 
z7 <- data.table::fread(extra_blanks, select = 1:3)
```
## Col_function para guiar el parseado.
Use a col_ function to guide parsing.
• col_guess() - the default
• col_character()
• col_double(), col_euro_double()
• col_datetime(format = "") Also
col_date(format = ""), col_time(format = "")
• col_factor(levels, ordered = FALSE)
• col_integer()
• col_logical()
• col_number(), col_numeric()
• col_skip()
x <- read_csv("file.csv", col_types = cols(
A = col_double(),
B = col_logical(),
C = col_factor()))

Otra solución al problema de parseado es 
- Leer como vectores de caracteres y luego parsear con una función parse_*
```{r usando parseado}
w <- read_csv("archivo.csv", col_types = cols(col_character(), col_character(), col_character()))
w1 <- w

w1$a <- parse_number(w$a)
w1$b <- parse_number(w$b)
w1$c <- parse_number(w$c)

#aca quedaron todos definidos y quedò como NA missing data tanto w$c como w1$c
#verificar que pasa en los casos anteriores con el NA
```
Las opciones de paseado son:
• col_guess() - default
• col_character()
• col_double(), col_euro_double()
• col_datetime(format = "") también col_date(format = ""), col_time(format = "")
• col_factor(levels, ordered = FALSE)
• col_integer()
• col_logical()
• col_number(), col_numeric()
• col_skip()

# Write

## Archivo separado por comas
```{r grabar_csv}
write_csv(csv_1, "archivo_1.csv", na= "NA", append = FALSE, col_names = FALSE)
```
## Archivo con algun separador
```{r grabar_delim}
write_csv2(csv_2, "archivo_2.csv", na= "NA", append = FALSE, col_names = FALSE)
```
## Archivo csv para excel
```{r grabar_csv_excel}
write_excel_csv(csv_1, "archivo_1_excel.csv", na= "NA", append = FALSE, col_names = FALSE)
```
## Archivo con separador tab
```{r grabar_tab}
write_tsv(csv_2, "archivo_3.txt", na= "NA", append = FALSE, col_names = FALSE)
```
## cadena a archivo
```{r grabar_cadena}
cadena <- str_c(LETTERS, collapse = "")
write_file(cadena, "cadena_1.txt", append = FALSE)
```
## vector elementos en lineas
```{r grabar_cadena_en_lineas}
cadena2 <- str_c(LETTERS) 
write_lines(cadena2, "cadena_2.txt", append = FALSE)
```
## OBJETO a archivo RDS
```{r grabar_objeto_a_archivo}
cadena2 <- str_c(LETTERS) 
write_rds(cadena2, "cadena_3.rds", compress = c("none", "gz", "bz2", "xz"))
# despues este objeto se puede cargar en environment. load
```

# Leer datos no tabulares
```{r datos_no_tabulares}
#Leer un archivo en una sola cadena - genera un vector con 1 elemento que contiene la cadena leida
nt1 <- read_file("archivo.csv", locale = default_locale())
#Leer cada linea en una cadena
nt2 <- read_lines("archivo.csv", locale = default_locale())
#Leer un archivo en un vector cada caracter es una ocurrencia (toma \n como 1 caracter)
nt3 <- read_file_raw("archivo.csv")
#Leer cada linea en un vector - genera una lista con tantos vectores como lineas haya
nt4 <- read_lines_raw("archivo.csv", skip =0, n_max = -1L, progress = interactive())
#Leer archivo de log estilo Apache - un archivo normal da cualquier cosa
read_log("archivo.csv", col_names = FALSE, col_types = NULL, skip =0, n_max = Inf, progress = interactive())
```
#Otros paquetes útiles para cargar archivos
readxl    Excel 
DBI       base de datos
heaven    SPSS, Stata, SAS 
jsonlite    json
xml2        xml
httr        web APIS
rvest       HTML(web scrapping)

__________
When you save the notebook, an HTML file containing the code and output will be saved alongside it (click the *Preview* button or press *Ctrl+Shift+K* to preview the HTML file).

The preview shows you a rendered HTML copy of the contents of the editor. Consequently, unlike *Knit*, *Preview* does not run any R code chunks. Instead, the output of the chunk when it was last run in the editor is displayed.
