---
title: "Tibble & Tidyr"
output: html_notebook
editor_options: 
  chunk_output_type: inline
---

```{r setup, include = FALSE}
library(tidyverse)
library(datos)
```
# Tibble (package = Tibble)
Un tibble es un data.frame mejorado
El tibble hereda la clase del data.frame, pero mejora 3 comportamientos:
- Creación de subconjuntos usando 
  []siempre devuelve un tibble
  [[]] o $ siempre devuelven un vector
- Sin coincidencias parciales
  se deben utilizar los nombres completos de las columnas al crear un subconjunto
- impresión en la consola
  Cuando se imprime un tibble, se muestra una vista concisa de los datos que se ajustan en   una pantalla

Ademas:

- Se puede ver el conjunto completo de los datos con view() o con glimpse
- Se puede convertir en data frame con comando as.data.frame()

Se puede construir:
```{r tibble_construccion}
# por columnas:
tibble(x=1:3, y = c("a", "b", "c"))

# por filas:
tribble(~x,~y,
1, "a",
2, "b",
3, "c")
```

## Otros comandos:
```{r}
#as_tibble() lleva listas, matrices, ts o data frames a tibble
#enframe() convierte vectores en dataframes y viceversa
#is_tibble() como is_atomic, is.data.frame(), is_numeric, etc. devuelve TRUE O FALSE)
```

# Tidy data
Es una forma de organizar datos tabulares. Es consistente entre paquetes de tidyverse
Una tabla es tidy si:
cada fila es una observación
cada columna es una variable
cada celda es un valor único (para una observación y una variable)

Facilita el acceso a las variables como vectores.
Preserva las filas en las operaciones vectorizadas.



# tidyr
Se usa para reorganizar los datos.

## Pivot: 
 convierte tibble a formato "largo" o "ancho"
```{r pivot_longer}
Tabla_precios <- tribble(
 ~Producto, ~`2001`, ~`2002`, ~`2003`,~`2004`,~`2005`, ~`2006`, ~`2007`,
 "Harina", 100, 101, 105, 108, 110, 130, 150,
 "Yerba", 200, 220, 215, 218, 220, 230, 250,
 "Azucar",310, 345, 301, 356, 370, 380, 388)

Tabla_precios_por_periodo <- pivot_longer(Tabla_precios, cols = c('2001':'2007'), names_to = "Periodo", values_to = "Precio")
#pivot_longer(   ----> alarga el dataframe
#   data,
#   cols,
#   names_to = "name",
#   names_prefix = NULL,
#   names_sep = NULL,
#   names_pattern = NULL,
#   names_ptypes = list(),
#   names_transform = list(),
#   names_repair = "check_unique",
#   values_to = "value",
#   values_drop_na = FALSE,
#   values_ptypes = list(),
#   values_transform = list(),
#   ...
# )
```

```{r pivot_wider}
#pivot_wider(Tabla_precios_por_periodo, names_from = Período, values_from = pre) 
prueba <- pivot_wider(Tabla_precios_por_periodo, names_from = Periodo, values_from = Precio)
# pivot_wider(
#   data,
#   id_cols = NULL,
#   names_from = name,
#   names_prefix = "",
#   names_sep = "_",
#   names_glue = NULL,
#   names_sort = FALSE,
#   names_repair = "check_unique",
#   values_from = value,
#   values_fill = NULL,
#   values_fn = NULL,
#   ...
# )
## vignette("pivot") para profundizar
```

## Rectangle:
Un data frame anidado es un data frame donde una columna (o más columnas) es una lista de data frames. Se puede crear a mano:
## Nest
```{r Nest}
# Creamos un dataframe anidado en este caso como tibble 
# como  data frame es un poco más trabajoso, porque por defaul data.frame trata listas como listas de columnas. En general se crean con tidyr::nest()
df1 <- tibble(
  g = c(1, 2, 3),
  data = list(
    tibble(x = 1, y = 2),
    tibble(x = 4:5, y = 6:7),
    tibble(x = 10)
  )
)

df2 <-  tribble(
~g, ~x, ~y,
1, 1, 2,
2, 4, 6,
2, 5, 7,
3, 10, NA
)

df2 %>% nest(data = c(x,y))

#nest especifica cuales variales debe ser anidadas, otra alternativa es usar dplyr::group_by() para describir cuales variables deben permanecer fuera.

df2 %>% group_by(g) %>% nest()

# Lo opuesto a nest() es unnest(): se le da el nombre de una columna-lista que contiene data frames, y los une por filas repitiendo las columnas que quedaron fuera de la columna lista el nro. de veces necesario para que queden parejos (rectangular).

df1 %>% unnest(data) 


#unnest_longer()
#unnest_wider()
#hoist()
## vignette("rectangle") para profundizar
```

## Nest:
```{r nest}
nest()
unnest()
```

## Missing values:
# Herramientas para missing values
```{r complete}
#complete() 
# muestra explicitamente los missing values que existen en un data frame. Es útil para completar las combinaciones de datos que no existen. Si además se utiliza el argumento fill, no solo genera esa combinación, también lo completa con el valor definido en el argumento fill.
#complete(data, ..., fill = list())
# ... especifica las columnas a expandir. Pueden ser vectores atómicos o listas
library(dplyr, warn.conflicts = FALSE)
df3 <- tibble(
  group = c(1:2, 1),
  item_id = c(1:2, 2),
  item_name = c("a", "b", "b"),
  value1 = 1:3,
  value2 = 4:6
)
df3 %>% complete(group, nesting(item_id, item_name))

df3 %>% complete(group, nesting(item_id, item_name), fill = list(value1 = 0))
```

```{r drop_na}
#drop_na() no considera las filas que contienen missing values

df <- tibble(x = c(1, 2, NA), y = c("a", NA, "b"))
df %>% drop_na()
```
```{r fill}
# fill() llena los missing values en las columnas que se seleccionan, usando el valor anterior o posterior.
# fill(data,..., .direction = c("down", "up", "downup", "updown"))
sales <- tibble::tribble(
  ~quarter, ~year, ~sales,
  "Q1",    2000,    66013,
  "Q2",      NA,    69182,
  "Q3",      NA,    53175,
  "Q4",      NA,    21001,
  "Q1",    2001,    46036,
  "Q2",      NA,    58842,
  "Q3",      NA,    44568,
  "Q4",      NA,    50197,
  "Q1",    2002,    39113,
  "Q2",      NA,    41668,
  "Q3",      NA,    30144,
  "Q4",      NA,    52897,
  "Q1",    2004,    32129,
  "Q2",      NA,    67686,
  "Q3",      NA,    31768,
  "Q4",      NA,    49094
)
sales %>% fill(year)
```
```{r replace_na}
# replace_na() reemplaza los NA por el valor indicado
vector <- c("a", NA, "b")
replace_na(vector, ".")

```

